臺灣高等法院高雄分院刑事判決　　　　 96年度上易字第262號
上　訴　人　臺灣高雄地方法院檢察署檢察官
被　　　告　乙○○
上列上訴人因被告竊盜案件，不服臺灣高雄地方法院95年度易字
第1570號中華民國96年1 月9 日第一審判決（聲請簡易處刑案號
：臺灣高雄地方法院檢察署95年度偵字第8325號），提起上訴，
本院判決如下：
    主  文
上訴駁回。
    理  由
一、公訴意旨略以：被告乙○○與張慶裕（業經原審判處有期徒
    刑5 月確定）共同基於意圖為自己不法所有之犯意聯絡，於
    民國95年1 月9 日下午4 時30分許，在高雄縣鳳山市○○路
    35號欣聯瓦斯行門口前，見甲○○騎乘機車載運20公斤裝瓦
    斯桶2 只，駛入同路34巷內，被告乙○○遂指示張慶裕騎乘
    車牌號碼WDR-928 號輕機車，前往同路34巷21號前，趁甲○
    ○搬運瓦斯桶疏於注意之際，徒手竊取鄭美蓮所有、由甲○
    ○持有中之上開瓦斯桶1 只，得手後載運回欣聯瓦斯行，再
    由張慶裕將上開竊得之瓦斯桶重新噴漆為「欣聯0000000 、
    0000000 、0000000000」等字樣，使上開竊得之瓦斯桶外觀
    改變，復由被告乙○○於同日下午5 時許，指示張慶裕將上
    開改裝後之瓦斯桶送往不知情之蔡陳淑位於高雄縣鳳山市○
    ○○路86巷1-2 號3 樓之住處，因認被告乙○○與張慶裕共
    同涉犯刑法第320 條第1 項之竊盜罪嫌云云。
二、按被告以外之人於審判外之陳述，雖不符刑事訴訟法第159
    條之1 至第159 條之4 之規定，而經當事人於審判程序同意
    作為證據，法院審酌該言詞陳述或書面陳述作成時之情況，
    認為適當者，亦得為證據。當事人、代理人或辯護人於法院
    調查時知有第159 條第1 項不得為證據之情形，而未於言詞
    辯論終結前聲明異議者，視為有前項之同意，同法第159 條
    之5 第1 、2 項定有明文。立法意旨在於傳聞證據未經當事
    人之反對詰問予以核實，原則上先予排除，惟若當事人已放
    棄反對詰問權，於審判程序中表明同意該等傳聞證據可作為
    證據，基於尊重當事人對傳聞證據之處分權，及證據資料愈
    豐富，愈有助於真實發見之理念，且強化言詞辯論主義，使
    訴訟程序得以順暢進行，上開傳聞證據亦均具有證據能力。
    查本案據以認定被告犯罪事實存否之被告以外之人之言詞或
    書面陳述，被告及檢察官於原審及本院審理時，均同意作為
    證據，且於本院言詞辯論終結前，均未聲明異議，而本院審
    酌該言詞陳述及書面陳述作成之情況，未見有何不適當之情
    形，故依前開規定，均得為證據。
三、再按犯罪事實應依證據認定之，無證據不得認定犯罪事實，
    刑事訴訟法第154 條第2 項定有明文。又認定犯罪事實所憑
    之證據，雖不以直接證據為限，間接證據亦包括在內；然而
    無論係直接或間接證據，其為訴訟上之證明，須於通常一般
    之人均不致有所懷疑，而得確信其為真實之程度者，始得據
    為有罪之認定，倘其證明尚未達到此一程度，而有合理性之
    懷疑存在時，即難為有罪之認定（最高法院76年度台上字第
    4986號判例意旨參照）。
四、本件公訴人認被告乙○○涉有上開犯嫌，係以共犯張慶裕之
    供述、被害人甲○○於警詢中證述、證人蔡陳淑、陳佩琳於
    警詢中之證詞及贓物認領保管單與照片4 張為據，並認張慶
    裕與被告乙○○並無任何仇隙，張慶裕自無甘冒刑法偽證罪
    之風險而為虛偽供述之可能；況張慶裕竊得本件瓦斯桶後，
    並非據為己有或轉賣他人收贓，而是載運回被告乙○○所經
    營之欣聯瓦斯行，噴漆改裝外觀後充作欣聯瓦斯行之瓦斯桶
    使用，足徵應受被告乙○○指示拿取本件遭竊之瓦斯桶等情
    為憑。訊據被告乙○○堅決否認有公訴人所指之共同竊盜犯
    行，辯稱：伊於95年1 月9 日下午4 時至4 時50許之間係外
    出為客戶修理熱水器，當時並不在欣聯瓦斯行內，亦無指示
    張慶裕前往載運六慶瓦斯行所有之上開瓦斯桶。另張慶裕曾
    說有把瓦斯送去大寮，但店內紀錄上卻沒有他將瓦斯桶送往
    大寮的紀錄等語。
五、經查：
  (一)被害人甲○○於警詢中指述稱：伊扛一桶瓦斯上樓，當伊裝
    換瓦斯桶完畢時，下樓卻發現伊車上原先另一瓦斯桶遭竊等
    語（見警卷第1-2 頁）；證人蔡陳淑於警詢中則陳述：95年
    1 月9 日下午4 時50分許，伊撥電話向欣聯瓦斯行訂一桶瓦
    斯，約於同日下午5 時許，由張慶裕送到，收費新臺幣（下
    同）570 元等語（見警卷第34-35 頁），以及贓物認領保管
    單與張慶裕騎乘機車載運瓦斯桶之監視器翻拍照片4 張等物
    （見警卷第41頁、16-17 頁），上開證詞及證物，固足以證
    明張慶裕有於上開時、地，竊取六慶瓦斯行所有之上開瓦斯
    桶，以及事後將該瓦斯桶送至欣聯瓦斯行之客戶蔡陳淑家中
    之事實，但尚不能遽予認定被告乙○○與張慶裕有何共同竊
    盜之犯意聯絡。
  (二)另共犯張慶裕雖證稱：伊係受被告乙○○之指示前往高雄縣
    鳳山市○○路34巷21號前載回上開瓦斯桶1 只云云，然查，
    證人陳佩琳於原審審理時結證稱：「（老闆即被告乙○○在
    何時出去修熱水器？）他在下午4 時15分左右出去，4 時50
    幾分回來」、「（前述被告乙○○來、去時間及被告張慶裕
    來、去時間十分清楚，為何能記憶如此清楚？）因為當天修
    理熱水器的客戶有打電話來催，我有看錶，才能確定當時的
    時間」等語（見原審卷第43-44 頁）；而證人曾志強於原審
    審理時則結證稱：「（95年1 月9 日下午，被告乙○○去修
    熱水器的時間？）那時我剛送完瓦斯回來，在門口有碰到被
    告乙○○，他跟我說他要去修熱水器，他回來的時間，我不
    確定。被告乙○○約在4 時10幾至20分之間出去修熱水器」
    等語（見原審卷第49頁），則上開2 證人所證，大致相符，
    雖被告乙○○所辯，與陳佩琳所證述關於被告乙○○返回瓦
    斯行、及外出修理熱水器之確實時間略有出入，然其關於被
    告乙○○於張慶裕搬回上開瓦斯桶、及將該瓦斯桶送出時並
    不在場，以及並非由被告乙○○指示張慶裕將上開瓦斯送出
    至客戶蔡陳淑家中部分之證詞，則屬一致。而本案事發迄證
    人陳述時，已有1 年之久，若非有特殊、重大之情事發生，
    衡情本難對生活中反覆發生之慣常事務所發生之時間能有清
    楚之記憶，是縱被告乙○○與陳佩琳所證述關於被告乙○○
    返回瓦斯行及外出之時間有所出入，亦無礙於其等關於被告
    乙○○於事發時不在場之證詞之可信度。
  (三)而張慶裕稱：伊係自大寮送完瓦斯返回後，被告乙○○復催
    促伊將經重新噴漆後之上開瓦斯桶送出云云，惟遍查欣聯瓦
    斯行於95年1 月9 日下午之業務紀錄（見警卷第25頁-30 頁
    ），案發前後時間並無有關大寮客戶訂瓦斯之登載，此經原
    審與證人陳佩琳、曾志強當庭核閱該業務紀錄明確（見原審
    卷第55-56 頁），證人陳佩琳復證稱：「（當天下午5 時許
    ，你有無接到高雄縣鳳山市○○○路86巷1-2 號3 樓客戶來
    電要送瓦斯桶？）有，我接到電話，就叫被告張慶裕送瓦斯
    出去。被告張慶裕約在下午5 時許送瓦斯出去，詳細時間我
    忘了」、「（你叫被告張慶裕將瓦斯送到高雄縣鳳山市○○
    ○路86巷1-2 號3 樓去，被告乙○○是否知情？）他不知道
    」等語（見原審卷第43頁），是張慶裕顯係依證人陳佩琳而
    非依被告乙○○之指示而送出上開瓦斯桶無誤，其所稱載回
    及送出該瓦斯桶均係受被告乙○○之指示所為云云，顯係為
    圖卸自己責任之詞，而不能採信
  (四)張慶裕又稱：伊將上開瓦斯桶搬回時，並不知道該瓦斯桶係
    六慶瓦斯行所有，是事後才知道云云。然證人曾志強於原審
    審理時結證稱：「（被告張慶裕騎自己的機車載回一桶瓦斯
    桶的事，你是否知道？）被告張慶裕載回來時，我知道，因
    為他載瓦斯桶回來時，就很高興說拿1 隻桶子回來。被告張
    慶裕約在下午4 時40分許載該瓦斯桶回來」、「被告張慶裕
    直接告訴我說是載『六慶』的瓦斯桶，當時我正要出門」等
    語（見原審第49頁），而曾志強與張慶裕素無怨隙，衡情曾
    志強當無憑空捏造前情之理，況張慶裕本身任職於欣聯瓦斯
    行從事瓦斯桶之運送與回收工作，上開瓦斯桶又係自他人機
    車上搬運而來，則該瓦斯桶是否為欣聯瓦斯行所有，自當有
    所認識，是張慶裕上開所稱：伊搬回上開瓦斯桶時不知為他
    人所有云云，除與曾志強上開證詞不符外，亦與常理有違。
    再者，上開瓦斯桶係放置於專供搬運瓦斯桶之機車上，果如
    張慶裕所稱：伊係以為該瓦斯桶及裝運之機車係欣聯瓦斯行
    所有才去載回云云（見原審卷第80頁、第82頁），則張慶裕
    大可逕將該機車連同瓦斯桶一併騎回欣聯瓦斯行，何須騎乘
    自己之機車前往載回，獨留載運瓦斯桶之機車在現場？是張
    慶裕上開陳述，亦難採信，其於前往上址載運上開瓦斯桶時
    ，顯已明知該瓦斯桶非欣聯瓦斯行所有甚明。
  (五)再者，張慶裕否認有以上開六慶瓦斯行之瓦斯桶向會計陳佩
    琳領取瓦斯桶回收款100 元，及對該瓦斯桶為噴漆之行為等
    事實，然查：張慶裕領取瓦斯桶回收款100 元之事實，業據
    陳佩琳於原審時到庭證稱：「他約在下午4 時40分許回收瓦
    斯桶回來並且告訴我，我就給他100 元，之後被告張慶裕就
    在外面重新噴漆」、「（被告張慶裕帶瓦斯桶回來，跟你要
    100 元，你有無給他？）錢有給他，因為有寫紀錄。應該沒
    有與送瓦斯的紀錄記載一起」、「（請指出紀錄所在？）業
    務紀錄下方記『買桶100 』就是指給被告張慶裕的瓦斯桶回
    收費」、「（你能否確定被告張慶裕在4 點40分左右在對瓦
    斯桶噴漆？）我親眼看到」等語（見原審卷第44-46 頁、第
    54 頁） ，其所證核與欣聯瓦斯行95年1 月9 日業務紀錄之
    記載相符（見警卷第28頁），足見張慶裕當日確有自陳佩琳
    處領取100 元之瓦斯桶回收款，及對上開瓦斯桶噴漆行為之
    事實無誤。張慶裕雖稱：業務紀錄上之記載係欣聯瓦斯行人
    員事後自行加入云云，惟陳佩琳關於該100 元之回收款係於
    95年11月24日原審審理中所為之證述，而該業務紀錄則至遲
    已於95年1 月15日警詢中即已提供警方調查，此觀95年1 月
    15日警詢調查筆錄甚明（見警卷第21頁），故陳佩琳當無可
    能事後飾詞杜撰上情並塗改已交付警方之證據資料之可能，
    故張慶裕上開陳述，亦難足採信。則張慶裕確有自陳佩琳處
    收取回收代墊款100 元後，對該瓦斯桶予以噴漆之行為無誤
    。而張慶裕若認該瓦斯桶係屬欣聯瓦斯行所有並受被告乙○
    ○指示而載回該瓦斯桶，則該瓦斯桶即非回收而來，自無再
    向陳佩琳領取瓦斯桶回收費100 元之理，然張慶裕卻於載回
    該瓦斯桶後向陳佩琳領取瓦斯桶回收費100 元，顯見上開陳
    述稱：伊受被告乙○○指示載回欣聯瓦斯行所有之瓦斯桶云
    云並非實在，應係圖自己卸責之詞，而不足採信。再依被告
    乙○○上開所辯：張慶裕有說把瓦斯送去大寮，但店內沒有
    送到大寮的紀錄等語，則張慶裕實有將店內原有之瓦斯桶自
    行盜賣送出，再以上開竊得後重新噴漆之瓦斯桶代替之可能
    ，故共犯張慶裕上開不利於被告乙○○之陳述，實不能遽予
    採信而為被告不利之認定。
  (六)至張慶裕之妻即證人陳佩芬，雖於原審審理中到庭證稱：「
    1 月9 日當天4 點半左右，我有載小孩回來，有到瓦斯行，
    有與被告張慶裕講話」、「（當時被告乙○○有無在場？）
    被告乙○○有在，我到瓦斯行時，被告乙○○剛好回來，有
    聽到他們講話，但不知道他們講什麼話。當天4 點半左右，
    我載小孩到瓦斯行，我到時有看到被告乙○○與被告張慶裕
    在講話，被告張慶裕與被告乙○○講完話後，被告乙○○進
    去裡面拿著工具箱出來，並告訴被告張慶裕說『阿裕，你到
    34巷的瓦斯車上去載瓦斯桶回來』。我不知道被告乙○○為
    何叫被告張慶裕去載瓦斯桶回來」、「後來被告張慶裕打電
    話回來，叫我到警察局去，我才知道本案。到派出所回來後
    ，被告張慶裕跟我說瓦斯桶是老闆叫他去載的，不是他去偷
    的」云云（見原審卷第73-74 頁）。惟查：若被告乙○○欲
    指示張慶裕前往搬運他人所有之上開瓦斯桶，衡情應在無第
    三者在場之時為之，豈有當張慶裕之妻之面前指示張慶裕前
    往行竊之理，故陳佩芬上開所證，尚與常理有違；又陳佩芬
    若既已當場聽聞被告乙○○指示張慶裕前往搬運上開瓦斯桶
    ，何以張慶裕從派出所返家後，仍需再度跟陳佩芬告知其上
    開行為係受被告乙○○指示所為？故陳佩芬究係當場聽聞被
    告乙○○指示張慶裕載回上開瓦斯桶，抑或係事後始由張慶
    裕告知係受其老闆指示所為，其就此所為證詞尚非一致，是
    否屬實，尚非無疑，故其所證亦難遽以採為不利被告之認定
    。
  (七)檢察官上訴意旨雖認：證人陳佩琳係被告乙○○所僱用之會
    計，又為被告乙○○之弟媳，證人曾志強亦係被告乙○○所
    僱用之員工，其2 人有迴護被告之動機，其2 人所證實不能
    遽信；又本案張慶裕行竊後，最大得利者係被告乙○○，則
    張慶裕上開陳述稱：係經被告指示所為等語，衡情當可採信
    云云，惟上開2 證人於原審時，既係經具結後而為陳述，且
    所證上開內容又相符合，且該2 人所證可以採信，亦已如上
    述，自不能僅以該2 證人與被告間有上開關係，即遽認其所
    證不能採信。另本案張慶裕亦有私下盜賣被告乙○○瓦斯行
    內瓦斯桶予他人，再以此竊得之瓦斯桶重新噴漆後充作被告
    乙○○瓦斯行之瓦斯桶予客戶之可能，亦如上述，而其所為
    之上開不利於被告之陳述，又有上開事證足認其所陳述有虛
    偽卸責之可能，故尚不能遽認被告即係本案之最大受利者，
    並因此而推測認張慶裕上開尚有瑕疵之不利於被告之陳述為
    可以採信，併此敘明。
六、綜上所述，公訴人依共犯張慶裕之供述、及瓦斯桶價款係由
    被告經營之欣聯瓦斯行取得等情，認被告乙○○涉犯共同竊
    盜罪嫌，雖非無據，然綜合上開證據及卷內一切事證，尚不
    足以認定被告乙○○確有指示張慶裕而共同竊取他人瓦斯桶
    之事實，揆諸上開說明，其犯行尚屬不能證明。
七、原審因而以不能證明被告乙○○犯罪，而為被告乙○○無罪
    之諭知，核無違誤；檢察官上訴以上開情詞指摘原判決不當
    云云，為無理由，應予駁回。
八、原審共同被告張慶裕部分，業經原審判處有期徒刑5 月確定
    ，併此敘明。
據上論斷，應依刑事訴訟法第368 條，判決如主文。
本案經檢察官沈紹嘉到庭執行職務。
中　　華　　民　　國　　96　　年　　6 　　月　　6 　　日
                  刑事第七庭    審判長法  官   莊飛宗
                                      法  官   孫啟強
                                      法  官   邱明弘
以上正本證明與原本無異。
不得上訴。
中　　華　　民　　國　　96　　年　　6 　　月　　6 　　日
　　　　　　　　　　　　　　　　　　　書記官  黃玉珠
